【裁判字號】    98,訴,1746
【裁判日期】    990514
【裁判案由】    損害賠償
【裁判全文】
臺灣臺北地方法院民事判決              98年度訴字第1746號
原      告  丙○○ANDRE.
訴訟代理人  曹大誠律師
被      告  丁○○
            基隆汽車客運股份有限公司
上  1   人
法定代理人  乙○○
共      同
訴訟代理人  甲○○
上列當事人間損害賠償事件，本院於民國99年4 月29日言詞辯論
終結，判決如下：
    主      文
被告應連帶給付原告新臺幣壹拾萬玖仟肆佰捌拾柒元，及自民國
九十八年七月卅日起至清償日止，按年息百分之五計算之利息。
原告其餘之訴駁回。
訴訟費用由被告連帶負擔十分之一；餘由原告負擔。
本判決原告勝訴部分得假執行。但被告得以新臺幣壹拾萬玖仟肆
佰捌拾柒元為原告預供擔保，而免為假執行。
原告其餘假執行之聲請駁回。
    事實及理由
甲、程序方面：
一、按關於由侵權行為而生之債，依侵權行為地法，但中華民國
    法律不認為侵權行為者，不適用之。侵權行為之損害賠償及
    其他處分之請求，以中華民國法律認許者為限。涉外民事法
    律適用法第9 條定有明文。故關於涉外侵權行為之準據法，
    應適用「侵權行為地」及「法庭地法」。查：本件原告為加
    拿大國人，具有涉外因素，其主張被告丁○○侵權行為係發
    生在我國境內，被告基隆汽車客運股份有限公司（下稱基隆
    客運公司）為其僱用人，應與丁○○負連帶損害賠償責任，
    依上開規定，本件涉外事件之準據法，應適用我國有關法律
    之規定。
二、又訴狀送達後，原告不得將原訴變更或追加，但擴張或減縮
    應受判決事項之聲明者，不在此限，民事訴訟法第255 條第
    1 項第3 款定有明文。原告起訴時起原請求被告連帶給付新
    臺幣（下同）159 萬3,486 元及法定利息（見北調卷第3 頁
    ），嗣以書狀擴張應受判決之聲明，請求被告連帶給付177
    萬3,486 元及法定利息（見本院卷第22頁），核原告所為請
    求金額之增加，應屬聲明之擴張，揆諸前開法條所示，並無
    不合，自應准許。
乙、實體方面：
一、原告主張：被告丁○○係基隆客運公司之司機，負責載送乘
    客，為從事駕駛業務之人，於民國97年3 月3 日晚間8 時35
    分許，駕駛車牌號碼FS-792號營業大客車，沿臺北市○○區
    ○○路由北往南方向行駛，途經臺北市○○區○○路與羅斯
    福路口前，本應注意車前狀況，隨時採取必要之安全措施，
    且依當時天候晴、夜間有照明、視距良好，並無不能注意情
    事，竟疏未注意而撞擊伊所騎乘車牌號碼025-CLG 號重型機
    車，致伊人車倒地，受有左足鈍挫傷、腰背鈍挫傷等傷害。
    被告丁○○因過失不法侵害伊之權利，應依民法第184 條第
    1 項規定對伊所受損害負賠償之責；基隆客運公司為被告丁
    ○○之僱用人，應依民法第188 條第1 項規定與丁○○負連
    帶賠償責任。伊因上開交通事故支出醫療費用5,144 元、受
    傷期間就醫、工作、通勤所增加之交通費4,775 元、機車修
    繕費1 萬1,150 元、物品損害共1 萬5,000 元、工作薪資損
    失3 萬2,905 元、背部及左腳永久性損失100 萬元，並請求
    精神慰撫金70萬元，共計177 萬3,486 元，爰依侵權行為法
    律關係請求被告連帶如數賠償本息等語。併聲明：(一)被告應
    連帶給付原告177 萬3,486 元，及自起訴狀繕本送達翌日起
    至清償日止，按年息5 ％計算之利息。(二)願供擔保請准宣告
    假執行。
二、被告則以：伊固就系爭車禍之發生有疏失，但原告騎乘機車
    ，未禮讓先行，且未與丁○○所駕駛前揭大客車保持相當安
    全距離，貿然變換行車動向，將機車朝右方偏斜行駛，致煞
    車不及而造成擦撞，就本件車禍之發生亦與有過失，且為肇
    事主因；又原告未舉證受有背部及左腳永久性損害，另原告
    請求之慰撫金亦嫌過高等語置辯。併聲明：(一)原告之訴及假
    執行之聲請均駁回。(二)如受不利判決，願供擔保請准宣告免
    假執行。
三、查：被告丁○○於97年3 月3 日晚間8 時35分許，駕駛車號
    FS-792號營業大客車，沿臺北市○○路由北往南方向行駛，
    途經基隆路與羅斯福路口前，竟疏未注意而撞擊原告所騎乘
    車牌025-CLG 號重型機車，致原告人車倒地，受有左足鈍挫
    傷、腰背鈍挫傷等傷害之事實，為兩造所不爭執（見本院卷
    第18頁），且有道路交通事故現場圖、肇事人自首情形記錄
    表、交通事故談話紀錄表、交通事故補充資料表、行車記錄
    紙分析報告書、三軍總醫院附設民眾診療服務處診斷證明書
    、宏恩醫院診斷證明書、現場照片為證（見本院卷第25、26
    頁、北調卷第53至66頁）；又被告因系爭車禍業務過失傷害
    案件，業經本院以98年度交易字第168 號判處拘役50日，得
    易科罰金確定，亦有前揭刑事判決書可稽（見本院卷第2 至
    6 頁），併經本院調閱上開刑事卷宗核閱無誤，是被告於上
    開時地駕車撞擊原告，致原告倒地受傷之事實，洵堪認定。
四、按汽車行駛時，駕駛人應注意車前狀況及兩車併行之間隔，
    並隨時採取必要之安全措施，道路交通安全規則第94條第3
    項定有明文。被告丁○○駕駛上開大客車，既有上開疏未注
    意車前狀況、保持兩車併行間隔之過失，且案發當時天氣晴
    、夜間有照明、柏油路面乾燥、無缺陷、無障礙物、視距良
    好等情，亦有道路交通事故調查報告表(二)可考（見97年度他
    字第7161號卷第21頁反面），足見丁○○客觀上並無不能注
    意之情事，且丁○○之過失駕車行為所造成原告受傷之客觀
    存在事實，依吾人智識經驗判斷，通常均有發生同樣損害結
    果之可能，是丁○○之過失駕駛行為與原告上開受傷結果間
    ，有相當因果關係。又丁○○受僱於基隆客運公司擔任大客
    車駕駛，負責旅客運輸工作，系爭車禍係丁○○為基隆客運
    公司執行載送乘客時所發生，基隆客運公司選任丁○○擔任
    職業客車駕駛，令其經常性駕駛大眾運輸工具在外載送乘客
    ，有一定程度之風險，除應著重受僱人駕駛技術之純熟度外
    ，就其性格是否謹慎小心，亦應特別注意；且受僱人經常在
    外載送乘客，更應多加提醒其遵守行車規則。丁○○因行車
    疏未注意車前狀況，致所駕駛之大客車煞車不及，撞及原告
    騎乘之機車，致原告受有上開傷害，業經本院認定如前，基
    隆客運未加強丁○○之安全駕駛觀念，難認已盡選任監督義
    務。故原告主張基隆客運公司應依民法第188 條第1 項規定
    與丁○○負連帶侵權行為損害賠償責任，自屬有據。
五、又因故意或過失，不法侵害他人之權利者，負損害賠償責任
    ，民法第184 條第1 項前段定有明文；而不法侵害他人之身
    體或健康者，對於被害人因此喪失或減少勞動能力或增加生
    活上之需要時，應負損害賠償責任；且不法毀損他人之物者
    ，被害人得請求賠償其物因毀損所減少之價額；另不法侵害
    他人之身體、健康、名譽、自由、信用、隱私、貞操，或不
    法侵害其他人格法益而情節重大者，被害人雖非財產上之損
    害，亦得請求賠償相當之金額，同法第193 條第1 項、第
    195 條第1 項前段、第196 條亦有明文。茲就原告所得請求
    被告賠償之金額，分述如下：
  (一)關於醫療費用5,144 元部分、受傷期間所增加之交通費4,
    775 元、機車修繕費1 萬1,150 元、物品損害共1 萬5,000
    元、工作薪資損失3 萬2,905 元部分，業據原告提出三軍總
    醫院、宏恩綜合醫院、佳新小兒科診所之醫療收據、計程車
    車資收據、薪資單據、車行估價單及收據為憑（見本院卷第
    31 至39 頁、第40至49頁、第55至56頁），復為被告所不爭
    執（見本院卷第18頁正、反面），應予准許。
  (二)原告復主張因本件事故受有背部及左腳永久性傷害云云，固
    據其提出宏恩綜合醫院於98年11月23日出具之診斷證明書為
    憑（見本院卷第57頁），惟為被告所否認，且該診斷證明書
    就病名係記載：「1.左側拇指骨頭部陳舊性外傷併跑步疼痛
    。2.下背疼痛原因待查訴左足底內側疼痛只能走路不能跑步
    」，醫師囑言：「…目前病人主訴左足底內側疼痛，只能走
    路不能跑步」等語，參照原告於車禍後，於97年3 月3 日晚
    間9 時2 分許至三軍總醫院附設民眾診療服務處急診，僅發
    現原告受有左膝擦傷、左足挫傷及擦傷，有該診斷證明書可
    稽（見北調卷第39頁），可見原告所受傷勢集中在左足部，
    且僅受有外部擦傷、挫傷等輕微傷害，已不足證明原告確因
    系爭車禍受有上開背部及左腳永久性之傷害；再經本院委託
    台大醫院鑑定結果，亦認原告於97年4 月之傷害僅骨軟組織
    挫傷，最新99年1 月之檢查於左足發現新病灶，故無法確定
    其機能喪失及勞動能力之減損是完全由系爭車禍所引起，故
    歉難受託鑑定，此有該院99年3 月9 日校附醫秘字第099000
    1505號函可參（見本院卷第82頁），是原告空言主張背部及
    左腳機能受有永久性損害並請求100 萬元云云，即屬無據，
    不應准許。
  (三)按慰藉金之賠償須以人格權遭遇侵害，使精神上受有痛苦為
    必要，其核給之標準固與財產上損害之計算不同，然非不可
    斟酌雙方身分資力與加害程度，及其他各種情形核定相當之
    數額（最高法院51年台上字第223 號判例意旨參照）。查：
    原告係大學畢業，係來台擔任英文補習班老師、領有永久居
    留證之外國人，有中華民國居留證可憑（見北調卷第9 頁）
    ，其於97年所得總額43萬109 元；被告丁○○為高中畢業，
    擔任基隆客運公司之司機，於97年所得總額44萬5,463 元，
    各有稅務電子閘門財產所得調件明細表可參（見本院卷第
    111 至115 頁），而基隆客運公司為北部地區具有一定規模
    之汽車客運公司，營運正常，應有相當之資力。審酌本件車
    禍之經過，致原告受有上述財物、身體之損害，多次回診治
    療，精神確受痛若，及兩造之身分、地位、經濟能力等一切
    情狀，認為原告請求慰撫金70萬元猶嫌過高，應核減為15萬
    元，方屬公允。原告逾此數額之請求，即屬無據，不應准許
    。
六、另損害之發生或擴大，被害人與有過失者，法院得減輕其賠
    償金額或免除之，民法第217 條第1 項定有明文。本件被告
    丁○○於肇事前為加速狀態，駕駛上開大客車撞擊原告騎乘
    機車之右後方，肇事後原告騎乘之機車倒於大客車右前車頭
    下方，足見原告係騎乘機車由被告丁○○所駕駛大客車左前
    方向右變換行駛至大客車右前方處時遭撞擊，被告丁○○駕
    駛上開大客車固未保持隨時煞停狀態及安全距離而持續加速
    前行致發生系爭車禍，惟按：行車右轉彎時，應先顯示車輛
    前後之右邊方向燈光，或由駕駛人表示左臂向上，手掌向右
    微屈之手勢，此觀道路交通安全規則第91條第1 項第1 款規
    定即明。本件原告騎乘機車向右變換行向時應注意右側及後
    方來車動態，其未能注意大客車行駛狀況即向右變換行向至
    羅斯福路機車待轉區，致遭被告丁○○駕駛大客車撞擊，亦
    涉有轉向疏失情事，同為本件車禍肇事原因，是原告就本件
    車禍之發生與有過失，臺北市車輛行車事故鑑定覆議委員會
    鑑定覆議意見書亦本同斯旨，認原告騎車涉嫌轉向疏忽，被
    告丁○○駕駛大客車涉嫌未注意車前狀況，同為肇事原因（
    見98年度偵字第2461號卷第19至20頁）。爰審酌上開肇事情
    狀，認被告丁○○應與原告應各負擔二分之一之過失責任，
    始屬適當。被告抗辯：原告騎車疏失為本件肇事主因，應負
    十分之七責任云云，為不足採。經過失相抵後，原告得請求
    之賠償金額為10萬9,487元【計算式：（5,144 ＋4,775 ＋
    11,150＋15,000＋32,905＋150,000 ）×1/2 ＝109,487 】
    。
七、綜上所述，原告本於侵權行為法律關係請求被告丁○○、基
    隆客運公司連帶賠償10萬9,487 元，及自起訴狀繕本送達翌
    日即98年7 月30日起（見北調卷第45、46頁）至清償日止，
    按年息5 ％計算之利息，為有理由，應予准許，逾此範圍，
    為無理由，不應准許。又兩造陳明願供擔保，聲請宣告假執
    行及免為假執行，經核原告勝訴部分，所命給付之金額未逾
    50萬元，應依職權宣告假執行，被告聲請宣告免為假執行，
    核無不合，爰酌定相當之擔保金額准許之；至原告敗訴部分
    ，其假執行之聲請，因訴之駁回而失所附麗，不應准許，附
    此敘明。
八、本件為判決之基礎已臻明確，兩造其餘之攻擊或防禦方法及
    證據，經本院斟酌後，認為均不足以影響本判決之結果，亦
    與本案爭點無涉，自無逐一詳予論駁之必要，併此敘明。
九、據上論結：原告之訴為一部有理由、一部無理由，依民事訴
    訟法第79條、第85條第2 項、第389 條第1 項第5 款、第
    392 條第2 項，判決如主文。
中    華    民    國    99    年    5     月    14    日
                  民事第五庭    法  官  胡宏文
以上正本係照原本作成
如對本判決上訴，須於判決送達後20日內向本院提出上訴狀
中    華    民    國    99    年    5     月    14    日
                                書記官  曾寶生

司法院資訊處製作；財團法人民間司法改革基金會備份。
